【裁判字號】    94,上易,1586
【裁判日期】    950124
【裁判案由】    毀損債權
【裁判全文】
臺灣高等法院臺中分院刑事判決        94年度上易字第1586號
上  訴  人
即  被  告  甲○○
上列上訴人因毀損債權案件，不服臺灣臺中地方法院94年度易字
第1381號中華民國94年10月28日第一審判決（起訴案號：臺灣臺
中地方法院檢察署93年度偵字第18549號），提起上訴，本院判
決如下：
    主      文
上訴駁回。
    事實及理由
一、犯罪事實：
    甲○○於民國77年間因失火燒燬楊瑞章之房屋，經楊瑞章提
    起民事訴訟，雙方並於該案本院審理時以甲○○給付楊瑞章
    新臺幣（下同）61萬元之條件達成訴訟上和解，楊瑞章並以
    該和解筆錄之執行名義向臺灣臺中地方法院聲請強制執行，
    嗣因債務人甲○○無財產未能執行，經該院核發債權憑證在
    案。楊瑞章對甲○○之損害賠償債權於楊瑞章過世後則由楊
    瑞章之子女乙○○、楊泰坤、楊小玲及楊麗玉等人共同繼承
    而為連帶債權人，乙○○、楊泰坤、楊小玲及楊麗玉等人並
    以上開繼承債權之執行名義向臺灣臺中地方法院聲請對債務
    人甲○○之財產強制執行，亦因查無甲○○之財產強制執行
    無效果，該院乃於93年1月6日以查無債務人財產未能執行為
    由，換發債權憑證予乙○○、楊泰坤、楊小玲及楊麗玉等人
    ，甲○○之財產仍處於隨時得受強制執行之狀態；嗣於93年
    2 月11日，乙○○、楊泰坤、楊小玲及楊麗玉等人再以上開
    債權憑證之執行名義聲請強制執行，經該院准予強制執行並
    分別於93年2月25日及同年3月12日核發93年度執字第6256號
    執行命令，而分別對於甲○○在中華郵政股份有限公司民權
    路郵局（下稱民權路郵局）之存款及在寶盛證券股份有限公
    司北屯分公司（下稱寶盛證券公司）之股票予以強制執行，
    其中就甲○○在民權路郵局之存款為強制執行之執行命令已
    先於93年3月12日11時13分許送達予甲○○收受。詎甲○○
    在得知其民權路郵局存款帳戶已遭強制執行，為避免其所有
    之倫飛電子股份有限公司（下稱倫飛公司）股票20張及聯華
    電子股份有限公司（下稱聯華電子公司）股票9張亦遭受強
    制執行，明知其為債務人且處於將受強制執行之際，竟基於
    意圖損害債權人乙○○等人之連帶債權，於93年3月12日11
    時35分、11時36分，接續以打電話至寶盛證券公司下單方式
    ，委託不知情之寶盛證券公司成年營業員以現價賣出甲○○
    本人在寶盛證券公司之倫飛公司股票20張（共二萬股）及聯
    華電子公司股票9張（共九千股）之全部股票，並經不知情
    之寶盛證券營業員依甲○○上開指示，分別以每股32元出售
    甲○○所有之聯華電子股票9張（共九千股）予不特定人，
    及以每股7.7元出售甲○○所有之倫飛公司股票20張（共二
    萬股）予不特定人，出售股票所得共計44萬2千元，並經甲
    ○○提領後花用殆盡，致使該強制執行程序於93年5月3日因
    查無任何債務人之財產而告終結。
二、認定犯罪事實所憑證據、理由及對於被告辯解的判斷：
    上訴人即被告甲○○（下稱被告）固坦承其前因犯失火罪而
    對告訴人乙○○及其餘連帶債權人楊泰坤、楊小玲及楊麗玉
    等人負有損害賠償債務且均未清償，而該筆債務業經臺灣臺
    中地方法院執行強制執行程序後核發債權憑證在案，及其於
    93年3月12日11時35分、36分有委託寶盛證券公司分別以現
    價出售其所有之倫飛公司股票20張及聯華電子公司股票9張
    並均成交，出售股票所得均由其自行花用並未償還債務等情
    ，惟矢口否認有何毀損債權之犯行，辯稱：乙○○等人之和
    解債權已逾17年，早已罹於時效，其因而認為該債權已消滅
    ，且其於93年3月12日並未收到法院之執行命令，其不知送
    達回證上「甲○○」的印章是何人蓋的，其是接獲郵局通知
    有人要查封其帳戶的錢，所以才賣股票作生活費，在收到法
    院對其在證券公司之股票所發之執行命令以前，其就已經將
    賣股票所得款項提出云云。惟查：
  (一)前揭犯罪事實，業經告訴人乙○○於警詢、檢察官偵查、原
    審及本院審理時指訴綦詳，且有臺灣臺中地方法院93年1月6
    日換發之該院93年度執七字第547號債權憑證、93年2月25日
    中院松民執93年度執七字第6256號執行命令及送達證書、寶
    盛證券公司甲○○證券買賣帳戶開戶資料及有價證券買賣對
    帳單各一份、甲○○交易委託書二份及臺灣臺中地方法院93
    年5月3日93年度執七字第6256號函一份附卷可稽，復經原審
    調閱該院93年度執字第6256號民事執行案卷查明屬實。而告
    訴人乙○○等人據以強制執行之債權憑證既係93年1月6日始
    換發，自尚未罹於時效而消滅，被告辯稱該債權請求權已罹
    於時效消滅云云，應屬無據。
  (二)按刑法第三百五十六條所謂「將受強制執行之際」，係指債
    務人所負債務，經債權人取得強制執行名義後，強制執行程
    序尚未終結之期間而言（最高法院30年6月10日刑庭庭長會
    議決議及53年度第五次民刑庭總會決議(四)參照），是如執行
    法院發給債權憑證交債權人收執後，債權人即重行取得強制
    執行法第四條第一項第六款之執行名義，債務人之財產仍處
    於隨時得受強制執行之狀態，自與刑法第三百五十六條所謂
    「債務人於將受強制執行之際」相當，如債務人具有損害債
    權人債權之意圖而處分其財產，且經合法告訴時，即應負損
    害債權罪責。本件告訴人乙○○及案外人楊泰坤、楊小玲、
    楊麗玉等人以83年度民執七字第5328號執行名義聲請之強制
    執行事件，經臺灣臺中地方法院於93年1月6日，以93年度執
    七字第547號執行被告財產無結果而核發債權憑證予告訴人
    乙○○及案外人楊泰坤、楊小玲、楊麗玉等人，嗣後告訴人
    乙○○及案外人楊泰坤、楊小玲、楊麗玉等人並於93年2月
    11日以上開債權憑證聲請對被告之財產為強制執行，臺灣臺
    中地方法院分別於93年2月25日及同年3月12日核發執行命令
    ，對於被告甲○○在民權路郵局之存款及在寶盛證券公司之
    股票予以強制執行，其中該院強制執行被告在民權路郵局存
    款之執行命令已先於93年3月12日11時13分許送達予甲○○
    收受，此經原審調取該院93年度執字第6256號民事執行卷宗
    查明無誤，並有送達證書一份附於上開臺灣臺中地方法院民
    事執行卷可稽；被告於檢察官偵查中即陳稱93年3月12日11
    時13分送達該院執行命令之送達證書上「甲○○」印文為其
    所親自蓋上等語（見偵查卷第52頁），於原審準備程序進行
    中亦自陳其有收受該院於93年2月25日所核發對其民權路郵
    局存款強制執行之執行命令（見原審卷第22頁），足徵被告
    確有於93年3月12日11時13分收受臺灣臺中地方法院對其民
    權路郵局強制執行之執行命令無誤，其於原審審理時翻異前
    詞，辯稱不知為何人蓋用其印章，且未收受該院執行命令而
    不知遭強制執行等語，顯屬事後卸責之詞，並無足採。
  (三)被告既已於93年3月12日11時13分許收受臺灣臺中地方法院
    對其民權路郵局存款強制執行之執行命令，其至遲於93年3
    月12日11時13分許接獲該院上開執行命令時，即已知悉告訴
    人乙○○及案外人楊泰坤、楊小玲、楊麗玉已依債權憑證對
    其強制執行甚明，且知悉其為執行債務人，而處於將受強制
    執行之際，是該院對於被告於寶盛證券公司開戶而買入之上
    開倫飛公司股票及聯華電子公司股票之執行命令雖尚未送達
    被告，然被告仍應已知悉其所有之倫飛公司及聯華電子公司
    之股票亦將遭該院強制執行，被告所辯不知該院將強制執行
    其財產等語，顯無足採。又被告係分別於93年3月8日以每股
    8.15元買入倫飛公司股票20張（共二萬股）、於93年3月10
    日以每股33.1元買入聯華電子公司股票9張（共九千股），
    然其於93年3月12日11時13分許收受臺灣臺中地方法院前開
    執行命令而知悉本件損害賠償債務業經該院核發債權憑證並
    已准予對其財產為強制執行後，隨即於同日11時35分、11時
    36分許，將其所有之前開倫飛公司股票20張及聯華電子公司
    股票9張分別以低於其先前買入之價格即倫飛公司每股7.7元
    及聯華電子公司每股32元之價格出售予以處分，並將出售股
    票所得全部提領後供己花用殆盡，致該院強制執行程序因查
    無債務人財產而無效果，是被告如非為避免其上開股票遭強
    制執行，何須就幾天前所買入較高價格之股票，僅於接獲該
    院執行命令後，即急於以較買入價格為低之價格全部出售，
    並將出售所得立刻提領一空，益徵被告前開所為出售股票並
    提領花用所得款項之處分行為，有損害債權人乙○○等人債
    權之意圖甚明。被告上開所辯，顯係畏罪卸責之飾詞，不足
    採信，本件事證明確，被告犯行可以認定。
三、論罪科刑的理由：
  (一)被告所為，觸犯刑法第三百五十六條之毀損債權罪。被告利
    用不知情寶盛證券公司之營業人員，代為出售其所有之前開
    倫飛公司股票及聯華電子公司股票，為間接正犯。被告先後
    二次出售股票之處分行為，係基於同一毀損債權之犯意下之
    接續行為，只論以一罪。
  (二)原審依上述事證，適用前述法條及刑法第四十一條第一項前
    段，罰金罰鍰提高標準條例第一條前段、第二條之規定，並
    審酌被告犯罪之手段尚屬平和，然其負有本件債務已逾十餘
    年均未予清償，且於知悉其所有之財產將被強制執行即為本
    件犯行，極盡其逃避債務之能事，且迄未賠償告訴人，暨犯
    後仍否認犯行之態度等一切情狀，量處被告有期徒刑六月，
    並諭知易科罰金之折算標準；另說明未依檢察官具體求刑而
    量刑之理由。經核原審認事用法均無不合，其量刑亦屬妥適
    ，被告上訴意旨仍執前情否認犯罪，而指摘原判決不當，為
    無理由，應予駁回。
四、適用的法律：刑事訴訟法第三百六十八條。
中    華    民    國    95    年    1     月    24    日
              刑事第九庭  審判長法  官  陳  筱  珮
                                法  官  趙  春  碧
                                法  官  張  國  忠
上列正本證明與原本無異。
不得上訴。
                                書記官  林  玉  惠
中    華    民    國    95    年    1     月    25    日
                                                      Ｉ


司法院資訊處製作；財團法人民間司法改革基金會備份。
